【裁判字號】    96,訴,771
【裁判日期】    970822
【裁判案由】    重傷害等
【裁判全文】
臺灣桃園地方法院刑事判決               96年度訴字第771號
公  訴  人  臺灣桃園地方法院檢察署檢察官
被      告  丁○○
                    號
選任辯護人  廖珠蓉律師
被      告  甲○○
選任辯護人  毛仁全律師
            許明桐律師
上列被告因重傷害等案件，經檢察官提起公訴（95年度偵字第
23652 號），本院判決如下：
    主  文
丁○○共同犯傷害致人重傷罪，處有期徒刑參年捌月，扣案球棒
壹支沒收。又共同以加害生命、身體之事，恐嚇他人致生危害於
安全，處有期徒刑肆月，減為有期徒刑貳月，應執行有期徒刑參
年玖月。扣案球棒壹支沒收。
甲○○共同犯傷害致人重傷罪，處有期徒刑參年捌月，扣案球棒
壹支沒收。又共同以加害生命、身體之事，恐嚇他人致生危害於
安全，處有期徒刑肆月，減為有期徒刑貳月，應執行有期徒刑參
年玖月。扣案球棒壹支沒收。
    事  實
一、丁○○與丙○○前因土地問題而存有芥蒂，復因丙○○不同
    意鄉公所修理橋墩，丁○○欲與之理論希望使之同意公所修
    復橋墩。民國95年7 月16日，適甲○○及3 名真實姓名、年
    籍不詳之成年男子至丁○○位於桃園縣龜山鄉○路村○ 鄰○○路950 巷26號住處，於該日下午4 時30分許，丁○○見丙○○騎乘機車經過其前開住處，遂邀同甲○○及該3 名成年
    男子欲對丙○○施以相當腕力以便日後要求丙○○同意公所
    修復橋墩之目的，商議既定，甲○○遂取球棒1 支與丁○○
    及前開3 名男子一同前往位於桃園縣龜山鄉○路村○ 鄰○○
    路950 巷27號丙○○住處尋丙○○，見丙○○甫返家，丁○○、甲○○及其餘3 名男子即基於傷害、恐嚇危害安全之犯
    意聯絡，客觀上能預見糾眾以棍棒、安全帽打擊或聯手拳打
    他人頭部，可能致人體頭部重創，惟渠等主觀上並無使丙○○發生重傷害結果之認識，由甲○○先持球棒由後敲擊丙○○左後腦，丙○○因而轉頭，然其腳部旋遭敲擊，丙○○因
    而蹲下並以手護頭，期間丙○○雖試圖反抗，但前來之3 名
    成年男子中1 人從背包中取出槍枝（無證據證明為槍砲彈藥
    刀械管制條例管制之槍枝），喝令丙○○不許擅動，丙○○
    因而不敢反抗，僅得任由甲○○及另3 名男子徒手或以丙○○之安全帽毆打頭部，致丙○○受有頭枕部挫傷瘀腫、右小
    腿擦傷之傷害及左耳平均聽力閥值減損至102 分貝（一般正
    常聽力之定義為平均聽力閥值小於25分貝）之極重度聽損、
    右耳平均聽力閥值減損至47分貝之中度聽損之重傷害。且於
    毆打丙○○之過程中，丁○○復對丙○○恫稱：「教訓一下
    就好，以後再搞怪，便要斷手斷腳」等語，使丙○○心生畏
    懼，致生危害於丙○○之安全。爾後，於渠等離去之際，因
    丙○○宣稱欲報警，該3 名成年男子中1 人，復對丙○○恫
    稱：「出門小心一點，不然要斷手斷腳，子彈很多」等語，
    亦使丙○○心生畏懼，致生危害於丙○○之安全。該等人旋
    即返回丁○○前開住處。嗣警據報前往處理，據丙○○之指
    述而在丁○○住處前查扣甲○○所有之車牌號碼9661-FJ 號
    自小客車，然甲○○及其餘3 名成年男子業已逃離現場。嗣
    經警依所查扣之自小客車車牌號碼循線查知所查扣車輛之使
    用人為甲○○，經警通知甲○○到案說明，並經其同意後搜
    索該車，於該車上扣得甲○○所有，供其犯本件傷害致重傷
    所用之球棒1 支。
二、案經丙○○訴由桃園縣政府警察局龜山分局報告臺灣桃園地
    方法院檢察署檢察官偵查起訴。
    理  由
一、證據能力：
  (一)被告以外之人於審判外之言詞或書面陳述，除法律有規定者
    外，不得作為證據；被告以外之人於偵查中向檢察官所為之
    陳述，除顯有不可信之情況者外，得為證據；被告以外之人
    於審判外之陳述，雖不符刑事訴訟法第159 條之1 至第159
    條之4 之規定，而經當事人於審判程序同意作為證據，法院
    審酌該言詞陳述或書面陳述作成時之情況，認為適當者，亦
    得為證據；當事人、代理人或辯護人於法院調查證據時，知
    有第159 條第1 項不得為證據之情形，而未於言詞辯論終結
    前聲明異議者，視為有前項之同意，刑事訴訟法第159 條第
    1 項、第159 條之1 第2 項、第159 條之5 分別定有明文。
    經查：
  (1)證人丙○○於警詢時所為之陳述，屬審判外之陳述，而公訴
    人並未主張證人丙○○前開警詢證述有何例外得為證據之情
    形，依刑事訴訟法第159 條第1 項之規定，自不得為證據。
  (2)證人丙○○於偵查中向檢察官所為之陳述，雖屬審判外之陳
    述，惟現階段刑事訴訟法規定檢察官代表國家偵查犯罪、實
    施公訴，依法其有訊問被告、證人及鑑定人之權，證人、鑑
    定人且須具結，而實務運作時，檢察官偵查中向被告以外之
    人所取得之陳述，原則上均能遵守法律規定，不致違法取供
    ，其可信度極高，是以，刑事訴訟法於92年2 月6 日修正時
    ，即為兼顧理論與實務，以該法第159 條之1 第2 項規定，
    除顯有不可信之情況者外，得為證據。證人丙○○於偵查中
    向檢察官所為之陳述，已依法具結，且於本院審理中已到庭
    具結為證，經被告丁○○、甲○○及渠等辯護人對之交互詰
    問，已保障被告丁○○、甲○○於訴訟上之程序權，補正未
    經被告對質詰問之瑕疵，再審酌現階段刑事訴訟法規定檢察
    官代表國家偵查犯罪、實施公訴，依法其有訊問被告、證人
    及鑑定人之權，且實務運作時，檢察官偵查中向前開之人詢
    問時，原則上均能遵守法律規定，不致違法取供，被告丁○○、甲○○及渠等辯護人並未主張檢察官有何違法取得前開
    證人丙○○陳述之情形，且並無證據證明證人丙○○於檢察
    官偵查中所為證述有何誤認之情形，自無顯不可信之情況。
    至被告丁○○、甲○○及渠等辯護人所稱證人丙○○所述內
    容前後不一且與其實際所受傷勢不符，顯不可信云云，然被
    告丁○○、甲○○及渠等辯護人所執前詞係屬證明力之範疇
    ，與刑事訴訟法第159 條之1 第2 項所稱「顯不可信」之情
    形有間，自難執此排除證人丙○○前開於檢察官偵查中所為
    陳述之證據能力，證人丙○○前開於偵查中所為之證述，得
    作為證據。
  (二)卷附診斷證明書，為醫師於執行醫療業務時所需製作之證明
    文書，無證據顯示該診斷證明書存有詐偽或虛飾之情事，核
    無刑事訴訟法第159 條之4 第2 款所定顯有不可信之特別情
    況，得為證據。
  (三)按可為證據或得沒收之物，得扣押之，刑事訴訟法第133 條
    定有明文。查依證人呂志衛於本院審理時證述：95年7 月16
    日，伊經派遣至桃園縣龜山鄉○路村○ 鄰○○路950 巷26號
    蒐證，伊到場後詢問被害人丙○○，丙○○稱遭人持槍恐嚇
    及持棍棒毆打，並稱歹徒所駕駛之車輛停在被告丁○○住處
    前面，伊便詢問被告丁○○該車車主為何，被告丁○○答稱
    不知，所以伊決定將車拖回分局採證以追查車主。之後伊依
    該9661-FJ 號車牌號碼查出該車車主為被告甲○○之妻，並
    進而詢問被告甲○○之妻而查知該車係由被告甲○○使用，
    因而通知被告甲○○前來警局說明。被告甲○○到場後，同
    意警方檢視車內等語（見本院96年9 月27日審判筆錄）。被
    害人丙○○既指述駕駛停放在被告丁○○住處前之車牌號碼
    9661-FJ 號車輛之人涉嫌傷害、恐嚇犯行，前去蒐證之證人
    呂志衛當會認為該車即為本案之相關證物，其因而將之扣押
    ，自無違誤。爾後於被告甲○○至警局後，經其同意始搜索
    該車一節，除據證人呂志衛證述如前，且被告甲○○亦自承
    其至警局製作警詢筆錄時，同意員警實施搜索等語（見本院
    96年9 月27日審判筆錄），復有被告甲○○之95年7 月17日
    警詢筆錄、願受搜索同意書、搜索扣押筆錄各1 份在卷可參
    ，依前開筆錄、願受搜索同意書、搜索扣押筆錄（見96年度
    偵字第23652 號偵查卷第22至25頁）所載，被告甲○○確係
    於95年7 月17日至警局製作警詢筆錄，而警方亦係於95年7
    月17日10時35分始搜索該9661-FJ 號車輛，因搜得球棒（即
    扣押筆錄上所載之木棒）1 支，於同日11時製作搜索扣押筆
    錄，苟警方業已搜索扣押該車內之物品，豈會再要求被告甲○○同意搜索，而被告甲○○亦無可能配合警方事後虛偽填
    載前開文書，故警方確係經被告甲○○之同意後始搜索車牌
    號碼9661-FJ 號自小客車並因而取得扣案之球棒一情，自堪
    認定。該扣案球棒1 支既非違法取得，且與本案有關聯性，
    自有證據能力。
二、得心證之理由：
  (一)訊據被告丁○○、甲○○固不否認於前開時、地同至丙○○
    住處，且被告丁○○與丙○○發生口角等情，惟均矢口否認
    有何傷害、恐嚇犯行，被告丁○○辯稱：伊與丙○○發生口
    角，丙○○拉伊頭髮，被告甲○○見狀將伊拉開，現場只有
    伊及甲○○、丙○○，並無其他人。伊並無毆打及恐嚇丙○○云云；被告甲○○辦稱：當日伊獨自前往被告丁○○住處
    ，因被告丁○○欲前往丙○○住處理論，伊便隨被告丁○○
    前往，爾後被告丁○○與丙○○吵架並拉扯，丙○○拉被告
    丁○○的頭髮，伊才將丙○○推開，伊沒有毆打、恐嚇丙○○，當日只有伊與被告丁○○、丙○○在場，沒有其他人云
    云。
  (二)經查：
  1.前開犯罪事實，業據證人即被害人丙○○於檢察官偵查中及
    本院審理時證述：伊與被告丁○○間有土地糾紛。95年7 月
    16 日 下午4 時30分許，伊騎乘機車回到桃園縣龜山鄉○路
    村○ 鄰○○路950 巷27號住處，經過被告丁○○住處時，見
    到丁○○、甲○○及另3 名年約20餘歲之男子在其住處門口
    ，因被告甲○○經常出入被告丁○○之住處，所以伊認得被
    告甲○○。伊回到住處外時，一脫下安全帽，被告甲○○便
    持球棒由伊後方毆打伊左後腦，伊便感覺頭昏，轉頭看見被
    告丁○○、甲○○，還有另外3 名男子，此時伊腳部亦遭棍
    棒毆打，伊便抱頭蹲下任由被告甲○○及另3 名男子歐打，
    過程中有人持伊所有之安全帽毆打伊，但伊不知是何人所為
    。伊因遭毆蹲下時，曾聽到被告丁○○稱：教訓一下就好，
    以後再搞怪，便要斷手斷腳等語，除被告丁○○外，被告甲○○及其他3 名男子均有動手打伊。伊遭毆當時本欲反抗，
    但前來之人中有1 人從背包中取出槍枝，要伊不要動，伊雖
    不知該槍是否為真槍，但不敢反抗，僅得任由渠等毆打。嗣
    渠等毆打完畢後，伊站起來，看見被告甲○○手持球棒，伊
    稱要報警，該名持槍之男子向伊恫稱：要伊出門小心一點，
    不然要斷手斷腳，其子彈很多等語。伊聽後非常害怕。被告
    丁○○、甲○○等人毆打伊之後便離開返回被告丁○○住處
    ，毆打伊所用之球棒亦遭渠等帶走。嗣後伊太太打電話報警
    ，被告甲○○及其餘男子在被告丁○○住處見巡邏車前來便
    逃逸。伊被毆打後，左耳很痛，且稍微流血，右腳亦受傷，
    伊前往醫院檢查結果伊左耳重聽等語明確（見95年度偵字第
    23652 號偵查卷第32頁、第43頁、本院96年9 月27日審判筆
    錄）。證人丙○○迭於檢察官偵查中及本院審理時均指述出
    手毆打之人為被告甲○○及另外3 名男子，被告丁○○當日
    僅有出言恐嚇，並未出手毆打等情一致，且本案中係被告丁○○與證人丙○○有糾紛，至被告甲○○僅係經常出入被告
    丁○○住處之人，與丙○○並無嫌隙，此亦為被告丁○○、
    被告甲○○所是認，則證人丙○○實無必要甘冒偽證重責，
    無端虛構前開傷害情節誣攀與其素無關係之被告甲○○，且
    反未指述被告丁○○任何傷害情節。又本件係被告丁○○、
    甲○○共同傷害丙○○，抑或另有他人參與，與被告丁○○
    、甲○○是否觸犯傷害犯行無涉，證人丙○○亦無必要另行
    虛構尚有其他男子參與傷害之情節，由此可見，證人丙○○
    所述前開事實，應係據實陳述，並無虛妄構陷。再佐以證人
    王金明於本院審理時證稱：95年7 月16日下午，伊接獲通報
    前往桃園縣龜山鄉○路村○ 鄰○○路950 巷27號處理糾紛，
    伊到達現場時，丙○○向伊陳述被告丁○○帶領之2 、3 名
    年輕人至其住處興師問罪，並持木棒毆打其頭部，其頭部疼
    痛，而毆打之人業已逃離現場等語（見本院96年8 月30日審
    判筆錄），證人呂志衛於本院審理時亦證稱：95年7 月16日
    ，伊至桃園縣龜山鄉○路村○ 鄰○○路950 巷26號蒐證，蒐
    證前伊詢問被害人丙○○，其稱遭人持槍恐嚇，且遭人以球
    棒毆打、踢踹，並稱其頭暈、腳瘀青等語（見本院96年9 月
    27 日 審判筆錄），證人丙○○對事發當日前來處理、蒐證
    之員警乙○○、呂志衛陳述前開案發經過時，係於本案傷害
    、恐嚇案件發生後未幾，時間相隔甚短，其驚駭情況亦不在
    話下，丙○○應無暇虛構故事，而其對員警乙○○、呂志衛
    所述前開情節，亦與其後於檢察官偵查中及本院審理時所述
    情節相符，益徵其所言非虛。末者，被告甲○○於本院為證
    時證稱：95年7 月16日自伊到達被告丁○○之住至離開之間
    ，丙○○並無法看伊所駕車輛及該車內部情形，伊亦未告知
    丙○○其車上置有球棒等語（見本院96年10月25日審判筆錄
    ），被告丁○○於本院為證時亦證稱：丙○○無法從被告甲○○之車子外面看見內部之情形等語（見本院96年10月25日
    審判筆錄），顯見丙○○於警方搜索前並不知該被告甲○○
    所駕車輛內置有球棒，則果非其確經歷被告甲○○持球棒毆
    打之事，豈會於員警乙○○、呂志衛未得知該被告甲○○所
    駕車輛中置有球棒前，即向員警乙○○、呂志衛指述遭被告
    甲○○持球棒毆打之事，而員警呂志衛嗣後確於被告甲○○
    所駕車輛中查扣球棒1 支。此亦適佐證人丙○○前開所述言
    之有據，自屬可信。
  2.被告丁○○、甲○○雖一再否認毆打丙○○，均稱係丙○○
    出手拉被告丁○○之頭髮云云。然被告丁○○於本院審理時
    自承：伊與丙○○所居住村子之公所欲修補橋墩，但丙○○
    不同意，當日伊去找丙○○理論，被告甲○○跟在伊後面一
    起去，伊希望丙○○同意公所整修橋墩等語（見本院97年7
    月24日審判筆錄）。依其前開所言，當日被告丁○○前去尋
    找丙○○之目的，係有求於丙○○為同意修理橋墩，苟丙○○不同意為之，其毋須為任何行為，以逸代勞即可，被告丁○○亦莫可奈何，反倒被告丁○○於亟欲取得丙○○同意之
    情況下，可能對丙○○施以相當腕力以迫使丙○○屈服，相
    較之下，被告丁○○遠較丙○○有動手傷害對方之動機，丙○○實無可能無端拉扯被告丁○○之頭髮。況縱依被告丁○○所言，當時尚有被告甲○○與之同行，以丙○○僅一人之
    孤應難擋雙拳，丙○○至愚亦無可能於此情況下出手拉扯被
    告丁○○，故被告丁○○、甲○○前開所辯，要係卸責之詞
    ，自無可採。
  3.被告丁○○之選任辯護人雖辯稱：被告丁○○之住處與證人
    丙○○之住處雖僅一個門牌之差，然非相鄰之鄰居，期間相
    隔數十公尺，步行約需3 、5 分鐘，證人丙○○由外返家需
    先經過被告丁○○之住處，而證人丙○○於審理中證述其騎
    乘機車經過被告丁○○住處時，被告丁○○與其餘4 人尚在
    被告丁○○住處門口，則被告丁○○與其餘4 人如何飛快追
    上騎乘機車之證人丙○○，且在證人丙○○一到家、機車剛
    停好，剛脫下安全帽時，即迅速出現在證人丙○○住處，於
    技術上顯不可能，證人丙○○所述顯然不實。另證人丙○○
    於檢察官偵查中證稱：該等人毆打伊4 、5 分鐘，後於審理
    時證稱：伊當時被打，用手抱頭蹲在地上，任由渠等毆打，
    伊不知有何人毆打伊，復稱：伊先抱著頭被渠等毆打，腳被
    踏後受傷才蹲下去，渠等並沒有毆打4 、5 分鐘等語，證人
    丙○○於偵查中所述與審理中所述大相逕庭，且其所述與其
    所受傷害程度、部位不相符合，證人丙○○所述顯有誇大不
    實云云。惟按告訴人、證人之陳述有部分前後不符，或相互
    間有所歧異時，究竟何者為可採，法院仍得本其自由心證予
    以斟酌，非謂一有不符或矛盾，即應認其全部均為不可採信
    ；尤其關於行為動機、手段及結果等之細節方面，告訴人之
    指陳，難免故予誇大，證人之證言，有時亦有予渲染之可能
    ；然其基本事實之陳述，若果與真實性無礙時，則仍非不得
    予以採信，最高法院74年臺上字第1599號判例意旨可資參照
    。證人丙○○之住處與被告丁○○之住處雖非比鄰，然依辯
    護人前開所述，2 戶相距不過數十公尺，此等距離甚短，而
    一般人跑步一百公尺約僅1 、20秒之譜，故前開數十公尺之
    距離苟以跑步方式，最快可能僅須數秒，縱以步行方式，應
    不用費時1 分鐘，而證人丙○○縱使騎乘機車，然其於即將
    抵達目的地，衡情當會減慢車速，況證人丙○○亦稱其經過
    被告丁○○住處時看見被告丁○○等人，亦徵其車速應屬緩
    慢，始可見聞前開情狀，則於距離甚短，騎乘機車者車速緩
    慢情況下，步行者或跑步者欲追上騎乘機車之人並非難事。
    況被告丁○○於本院審理時為證亦證稱：伊當天看見丙○○
    騎車經過伊住處，伊才過去丙○○住處找丙○○，丙○○經
    過伊住處時會放慢車速等語（見本院96年10月25日審判筆錄
    ），核與證人丙○○所述情節相符，且被告丁○○、甲○○
    亦自承當時確有前往丙○○住處一情不諱，自難認證人丙○○前開所述情節有何不實。再證人丙○○於返家之際突遭他
    人毆打，其驚駭之情不在話下，自難要求其於此情況下準確
    計算其遭毆打之時間、詳細描述其遭毆打之情狀，故證人丙○○所述遭毆打之時間長短、情狀不一，亦為情理之常，且
    證人丙○○就其遭與被告丁○○同行前來之被告甲○○持棍
    及其餘3 名男子持續毆打，且被告丁○○復出言稱教訓一下
    等語，並恐嚇要將其斷手斷腳等主要犯罪事實前後指述一致
    ，自難僅以證人丙○○所述細節稍有出入即認其所言不實，
    辯護人前開所辯，尚非可採。
  4.再者，證人甲○○於本院審理時證稱：當日伊至被告丁○○
    住處殺雞，被告丁○○之夫及子均在家。被告丁○○稱欲前
    去尋丙○○理論，伊便跟著前去等語（見本院96年10月25日
    審判筆錄），證人丁○○於本院審理時亦證稱：當日被告甲○○至伊住處殺雞，伊向被告甲○○提及丙○○不讓公所造
    橋，伊要去找丙○○理論，被告甲○○稱伊身材嬌小，故要
    陪伊前去理論，被告甲○○便跟在伊身後同往。當日伊夫曾
    外出又返家，伊子去養雞等語（見本院96年10月25日審判筆
    錄）。依渠等所言，果被告丁○○當日僅係前去與丙○○理
    論，渠等僅單純言語上溝通，與被告丁○○身材嬌小與否並
    無關係，被告甲○○何需陪同前往，縱退萬步言，被告丁○○家中尚有其夫、其子可資陪同，而被告甲○○僅係臨時前
    往被告丁○○住處殺雞之人，被告丁○○所欲尋丙○○理論
    之造橋情事與被告甲○○毫無關係，衡情被告甲○○既非該
    處居民，不解事情緣由，亦無立場要求丙○○，苟非渠等另
    有所圖，斷無可能由被告甲○○陪同被告丁○○前往理論。
    由此可見，被告丁○○邀集被告甲○○前往丙○○住處之目
    的，絕非僅係欲與丙○○單純理論而已，顯有欲對丙○○施
    以相當腕力形成於日後被告丁○○與丙○○談論修復橋墩事
    宜之優勢。被告丁○○、甲○○前開所辯，自屬避重就輕卸
    責之詞。而渠等一行人既已商議欲對丙○○施以相當腕力以
    遂渠等目的，則渠等為達此目的所為之毆打、恐嚇行為，應
    均在渠等犯意範圍內，僅分由各自實施部分行為，被告丁○○、甲○○與同行之其餘3 名男子間有傷害、恐嚇犯意聯絡
    及行為分擔一節甚明。
  5.被害人丙○○經被告等人毆打後，於95年7 月16日事發當日
    前往大明醫院就診，經診斷其受有頭枕部挫傷瘀腫，左耳聽
    力障礙，右小腿擦傷之傷害，有大明醫院診斷證明書1 份在
    卷可參，復於95年7 月17日至財團法人長庚紀念醫院林口分
    院耳鼻喉科就診，經診斷為雙側耳垢拴塞及雙側聽力障礙，
    經清除耳垢後之聽力檢查結果為：右側平均40分貝、左側平
    均97分貝，復96年1 月9 日回診，經施以純音聽力檢查，結
    果顯示右側聽損33分貝，左側聽損85分貝等情，亦有長庚紀
    念醫院診斷證明書、該院96年8 月2 日（96）長庚院法字第
    0642號函各1 份在卷可按。再經臺灣大學醫學院附設醫院鑑
    定，該院函覆：目前臨床上評估聽力最常使用「平均聽力閥
    值」，此值為受試者在500 赫茲、1,000 赫茲、2,000 赫茲
    3 個頻率下之聽力閥值平均值；一般正常聽力之定義為平均
    聽力閥值小於25分貝。丙○○經純音聽力檢查，平均聽力閥
    值左耳102 分貝，右耳47分貝，明顯高於正常值（即聽力較
    差），2 耳均有聽力受損情形，右耳屬於中度聽損，左耳則
    為極重度聽損。經聽力檢查結果判斷，丙○○之聽損屬於感
    音型，即病灶在內耳毛細胞或聽神經，此類聽損目前無法以
    藥物或手術治療，其聽力無法恢復至正常狀態等情，有該院
    96年11月13日校附醫秘字第0960002100號函、97年1 月24日
    校附醫秘字第0970200384號函、97年3 月21日校附醫秘字第
    0970202580號函各1 份在卷可稽，故丙○○所受之傷勢屬刑
    法第10條第4 項第2 款所定「毀敗或嚴重減損一耳或二耳之
    聽能」之重傷無疑。被告丁○○之辯護人以：實施鑑定之臺
    大醫院無法確定丙○○之聽力障礙是否與外傷有關，再大明
    醫院函覆其病歷所載「左耳聽力障礙」係依丙○○所述，該
    院並未就此為治療，所謂「左耳聽力障礙」僅為告訴人丙○○片面指述，故無法證明95年7 月16日丙○○卻受有左耳聽
    損之傷害。至告訴人於95年9 月20日至德亞醫院就診稱左耳
    癢、耳鳴、左耳聽力喪失約1 個月等情，亦為告訴人丙○○
    所自述，且丙○○前開所述復與長庚醫院記載不合，丙○○
    之聽力障礙是否為95年7 月16日之事件造成自非無疑，且依
    聽力檢查結果，丙○○2 耳均有聽力受損情形，可見其聽力
    障礙可能係因個人痼疾造成，難認係外力或人為傷害造成云
    云為辯；被告甲○○辯護人以：實施鑑定之臺大醫院無法確
    定丙○○之聽力障礙為外力所造成，且若丙○○於遭毆打後
    聽力受損，應對一般對話有明顯之障礙，然證人即到場處理
    本案之員警乙○○於審理時證稱其與丙○○交談時如同之前
    一般正常對話，丙○○並未要求其特別大聲等情，可見丙○○所受之前開傷害與其所述遭被告甲○○毆打一事無因果關
    係云云為辯。惟本院依中央健康保險局所提供之丙○○就醫
    記錄詢問丙○○自92年間起前往就診之醫療院所丙○○就診
    情形，查知丙○○於95年7 月16日本案發生前，未曾因耳朵
    方面之疾病就診，有中央健康保險局北區分局96年6 月1 日
    健保桃醫管字第0960022337號函、天光中醫診所97年3 月14
    日天光法字第9701號函、黃博駿耳鼻喉科診所97年3 月14日
    函、財團法人天主教聖保祿修女會醫院97年3 月9 日桃聖業
    字第0970000057號函、德亞醫院病歷內容摘要在卷可按，苟
    丙○○於本案發生前即有耳朵方面疾病，且已達前開中度及
    極重度聽損，絕無可能隱忍而未就醫，況本案乃突發事件，
    丙○○於事前絕無可能預料將會發生本件衝突，自無可能隱
    匿病情以為日後誣攀被告2 人之證據，故丙○○於本案發生
    前並無明顯耳朵方面之痼疾，堪以認定。再者，丙○○於本
    案發生當日即前往大明醫院就診，當時便向醫生陳述其左耳
    聽力障礙，有大明醫院96年7 月11日大明醫（事）字第9600
    71101 號函在卷可參，復於隔日即96年7 月17日至長庚醫院
    就診，經該院施以聽力測驗結果，其右側平均聽力為40分貝
    、左側平均聽力為97分貝一情，亦如前述，前開長庚醫院所
    實施之聽力測驗結果與丙○○其於大明醫院所陳情形與相符
    ，足佐丙○○所稱左耳聽力受損一情。是丙○○於本案發生
    前未曾因耳朵方面疾病就診，於案發後當日即因左耳聽力受
    損就醫，且於隔日再經聽力測驗證實其確有聽力障礙，況且
    丙○○之左耳聽力顯較右耳聽力減損甚多，亦與丙○○所稱
    其左側頭部遭受攻擊之情相符，益徵丙○○之聽力損傷確係
    因被告等人之毆打所致。至證人乙○○雖於本院審理時證稱
    其向丙○○詢問案發過程中係正常交談，丙○○並未要求其
    特別大聲等語（見本院96年8 月30日審判筆錄），然談話所
    使用之音量因人而異，證人乙○○所稱之正常交談之音量為
    何並無具體標準，其認正常交談之情形，或於他人則認音量
    過大，況且，乙○○與丙○○交談之位置、距離、周遭環境
    吵雜與否，或均影響雙方交談之音量及聽者之接收程度，而
    丙○○既經檢驗其聽力受有損傷，其確有聽力障礙至明，要
    難僅以證人乙○○前開所稱「正常交談」、「未特別放大音
    量」等抽象描述，即推翻前開科學檢驗而認丙○○當時聽力
    正常。再者，臺大醫院雖函覆本院稱「由耳鏡及聽力檢查結
    果無法完全確定丙○○之聽力障礙為外力所引起，唯一與其
    外傷有關之資訊為長庚紀念醫院之初診紀錄，丙○○自述2
    多月前曾被打傷，但並無之前聽力檢查結果可供參考，故無
    法確定其聽力障礙是否與外傷有關」（見該院97年1 月24日
    校附醫秘字第0970200384號函），然前開函文僅不願具體判
    斷丙○○之聽力是否為外傷引起，並非全然排除丙○○聽力
    障礙係外傷引起之可能性，故前開函文並不足為被告2 人有
    利之證據。而事實認定本為法院之職權，本院依全部卷證資
    料已足認定丙○○之聽力障礙確為被告丁○○、甲○○等人
    傷害行為所致。
  6.按重傷害之成立，以有毀敗或減損他人身體機能之故意，著
    手於傷害之實行而發生毀敗或減損之結果為要件，是使人受
    重傷與普通傷害之區別，應以行為人於加害時有無使人受重
    傷之故意為斷。故有關重傷害犯意之有無，應斟酌事發經過
    之相關事證，包括被害人受傷部位、所用兇器、行為當時之
    具體情況等一切情狀以為判斷。本案起因於被告丁○○欲尋
    丙○○同意公所修復橋墩之事，其或欲以相當腕力對丙○○
    施壓以希望取得丙○○之同意，然衡情應無使丙○○重傷之
    意，再佐以證人丙○○於本院審理時證稱被告丁○○於過程
    中曾稱「教訓一下就好，以後再搞怪，便要斷手斷腳」等語
    ，亦徵被告丁○○初意僅在使丙○○稍受教訓，應無對之重
    傷害之故意。而被告甲○○及其餘3 名男子均與丙○○原無
    夙怨嫌隙，渠等所為無非係助被告丁○○一臂之力，故被告
    等人應無重傷害丙○○之動機與必要。縱被告甲○○攜棍前
    往，無非為施以相當腕力，尚難即遽認被告等人有欲使人受
    重傷之故意。
  7.按刑法上之加重結果犯，以行為人對於加重結果之發生在客
    觀上有預見之可能，能預見而不預見者為要件。又刑法上之
    間接故意（不確定故意）與加重結果犯之區別，在於間接故
    意對犯罪事實之發生，客觀上有預見之可能，主觀上亦有預
    見（不違背其本意），加重結果犯則對加重結果之發生，客
    觀上雖有預見之可能，但主觀上並未預見，其概念兩不相同
    。又按共同正犯在犯意聯絡範圍內之行為，應同負全部責任
    。惟加重結果犯，以行為人能預見其結果之發生為要件，所
    謂能預見乃指客觀情形而言，與主觀上有無預見之情形不同
    ，若主觀上有預見，而結果之發生又不違背其本意時，則屬
    故意範圍；是以，加重結果犯對於加重結果之發生，並無主
    觀上之犯意可言。從而共同正犯中之一人所引起之加重結果
    ，其他之人應否同負加重結果之全部刑責，端視其就此加重
    結果之發生，於客觀情形能否預見；而非以各共同正犯之間
    ，主觀上對於加重結果之發生，有無犯意之聯絡為斷（最高
    法院91年臺上字第50號判例參照）。按人體之頭部，乃人之
    生命要害部位，其構造甚為脆弱，倘以眾人之力拳打腳踢或
    以棍棒擊打，在客觀上足以造成人身體、健康之傷害，並因
    此傷害導致重傷害之結果，為一般人客觀上所能預見。惟被
    告甲○○持棒對丙○○頭部毆擊，同行之男子3 人亦紛紛出
    手毆打丙○○，此可能導致丙○○於群毆混亂中頭部或其他
    器官受創，應為被告丁○○、甲○○客觀上所能預見，惟被
    告2 人並無重傷害丙○○之犯意，業如前述，而此等傷害行
    為係出於偶發，且傷害丙○○之時間短促，嗣被告等人即離
    開現場，被告丁○○、甲○○於前開加害過程中應無足夠之
    時間與清晰之理智判斷、預見重傷害結果將發生，故渠等主
    觀上應無預見加重結果發生之犯意，應僅負加重結果犯之責
    。再本件起源於被告丁○○為使丙○○同意修復橋墩之事，
    而糾集被告甲○○及其餘3 名男子欲教訓丙○○，被告2 人
    與另3 名男子自始即共謀毆打丙○○，且由被告甲○○持棍
    及其餘3 名男子毆打丙○○頭部，未動手打人之被告丁○○
    在旁觀看，並未限制或阻止被告甲○○等人之毆打，被告丁○○、甲○○既係基於傷害之犯意聯絡，各自分擔傷害行為
    之一部，相互利用他人之行為，以達傷害丙○○之目的，縱
    被告丁○○並未親自動手毆打，然彼等既係事前謀議共同基
    於傷害之犯意聯絡，並分別持棒或徒手毆打丙○○，並在客
    觀上應可預見毆擊頭部可能導致丙○○重傷之結果，已如前
    述，丙○○亦因被告等人毆打行為而減損聽力，該重傷結果
    與本件毆打之傷害行為間具有相當因果關係，被告丁○○、
    甲○○2 人間自均應就加重結果同負共同正犯之責。
  (三)綜上所述，被告丁○○、甲○○前開辯詞，無非係屬事後諉
    責之詞，委不足採。本件事證已臻明確，被告2 人犯行堪以
    認定，應予依法論科。
三、核被告丁○○、甲○○所為，均係犯刑法第277 條第2 項後
    段之傷害致重傷罪、第305 條之恐嚇致生危害安全罪。公訴
    意旨雖認被告2 人就告訴人丙○○所受傷害部分，係犯刑法
    第278條第1 項重傷害罪，尚有未洽，惟其所追訴者為被告2
    人傷害丙○○以致丙○○受有聽力減損傷害之事實，被告2
    人於檢察官偵查中及本院審理時業就此部分事實為防禦，雖
    本院未告知被告2 人此部分所犯罪名為刑法第277 條第2 項
    後段，然被告2 人及渠等辯護人既已對前開事實為防禦，且
    本院認定之事實與檢察官所訴者基本事實同一，所論罪名較
    起訴者為輕，對被告2 人之防禦權並無不當之影響，本院自
    得變更起訴法條而為論科。被告2 人與其餘3 名真實姓名、
    年籍不詳之成年男子間，有犯意聯絡，行為分擔，均為共同
    正犯。被告2 人所犯上述傷害致重傷罪、恐嚇致生危害安全
    罪，犯意各別、行為互殊，應予分論併罰。審酌被告丁○○
    不思以理性方式處理其與丙○○間之爭端，竟糾眾毆打、恐
    嚇丙○○，而被告甲○○知悉被告丁○○欲以暴力方式解決
    紛爭時，不但未予勸阻，反協同實施傷害、恐嚇行為，渠等
    暴戾之氣殊不可長，及被告丁○○為本件犯行之起源，被告
    甲○○實際下手實施傷害行為，渠等參與犯行之程度均深，
    兼衡被告2 人之素行、教育程度、生活狀態、犯罪之目的、
    手段，對被害人丙○○造成難以回復之重傷害之結果，犯後
    飾詞狡辯，不知悔悟，未向被害人丙○○表達歉意，且未賠
    償被害人損害等一切情狀，分別量處如主文所示之刑。末查
    ，被告2 人前開犯罪之時間，均係在96年4 月24日以前，所
    犯恐嚇危害安全罪部分，合於中華民國九十六年罪犯減刑條
    例第2 條第1 項第3 款所規定之減刑條件，應依該條例之規
    定減其宣告刑之2 分之1 ，並與依該條例第3 條第1 項第15
    款規定不應減刑之重傷害罪定執行刑如主文所示。扣案之棒
    球棒1 支，被告甲○○自承為其所有之物（見本院97年7 月
    24日審判筆錄），雖證人丙○○於本院審理時證稱：伊無法
    確定被告甲○○用以毆打伊之球棒即為扣案之球棒（見本院
    96年9 月27日審判筆錄），然丙○○確係為球棒所毆打，而
    被告甲○○應不致無端攜帶多支球棒於車上，況苟被告甲○○欲湮滅證據，應將所有可能被視為毆打丙○○之球棒一併
    取走，絕無可能僅取走所使用者而餘下其他以致徒生枝節，
    可見扣案該支球棒應即被告甲○○用以毆打丙○○所用之球
    棒，因警據報前往查緝始未及取走，該支球棒既為被告甲○○所有之物，對被告丁○○而言，為共犯所有之物，且係供
    渠等共犯本案傷害致重傷犯罪之物，爰依刑法第38條第1 項
    第2 款諭知沒收。
據上論斷，應依刑事訴訟法第299 條第1 項前段、第300 條，刑
法第28條、第277 條第2 項後段、第305 條、第51條第5 款、第
38條第1 項第2 款，刑法施行法第1 條之1 第1 項、第2 項前段
，中華民國96年罪犯減刑條例第2 條第1 項第3 款、第7 條、第
11條，判決如主文。
本案經檢察官唐道發到庭執行職務。
中    華    民    國    97    年    8     月    22    日
                    刑事第九庭審判長法  官  游紅桃
                                    法  官  胡芷瑜
                                    法  官  何燕蓉
以上正本證明與原本無異。
如不服本判決，應於判決送達後10日內向本院提出上訴狀（應附
繕本），其未敘述上訴理由者，應於上訴期間屆滿後20日內補提
理由書狀於本院，上訴於臺灣高等法院。
                                    書記官  魏里安
中    華    民    國    97    年    8     月    22    日
附錄本案論罪科刑法條：
中華民國刑法第277 條第2 項規定：
犯前項之罪因而致人於死者，處無期徒刑或7 年以上有期徒刑；
致重傷者，處3 年以上10年以下有期徒刑。
中華民國刑法第305 條規定：
以加害生命、身體、自由、名譽、財產之事，恐嚇他人致生危害
於安全者，處2 年以下有期徒刑、拘役或3 百元以下罰金。


司法院資訊處製作；財團法人民間司法改革基金會備份。
